【裁判字號】    92,訴,577
【裁判日期】    920605
【裁判案由】    偽造文書等
【裁判全文】
臺灣臺北地方法院刑事判決                          九十二年度訴字第五七七號
    公  訴  人  臺灣臺北地方法院檢察署檢察官
    被      告  甲○○
右列被告因偽造文書等案件，經檢察官提起公訴（九十一年度調偵緝字第八八號），
本院判決如左：
    主  文
甲○○共同行使偽造私文書，處有期徒刑參月，如易科罰金以參佰元折算壹日。
如附表所示之物沒收。
    事  實
一、甲○○於失業期間，因家有急用，又未能通過銀行貸款之審查，竟接受友人朱瑞
    祥（另案通緝）提議，與之基於意圖為自己不法所有之共同犯意聯絡，明知渠等
    資力不足，無法向銀行借得款項，仍以行使偽造私文書，使銀行誤信渠等資力，
    允予貸款之詐欺方式，於民國八十七年十一月二十六日由朱瑞祥為借款名義人，
    甲○○擔任其保證人，分別冒稱為俞霖印刷有限公司（以下稱俞霖公司）油墨師
    父（朱瑞祥部分）及好格通訊股份有限公司（以下稱好格公司）展業員（甲○○
    部分）之身份，並提出甲○○所有之基隆市○○區○○段０九八０─００００地
    號土地（應有部分一萬分之四十）、同區○○街一號三樓建物之所有權狀各一紙
    ，及蓋有以不詳方式偽刻之俞霖公司及其負責人趙美惠印章，冒用渠等名義所製
    作，偽造完成之朱瑞祥在職證明暨八十六年度各類所得扣繳暨免扣繳憑單（影本
    ，以下稱扣繳憑單）各一件、八十七年八月至十月員工薪資清單（以下稱薪資單
    ）共三紙，持向遠東國際商業銀行股份有限公司（以下稱遠東商銀）臺北松山分
    行（設臺北市松山區○○○路○段一七一號一樓），申請辦理消費者小額款新臺
    幣（以下同）二十五萬元而行使之，足以生損害於俞霖公司、趙美惠、及遠東商
    銀，使該銀行承辦人員誤信真正，准予如數核撥款項至朱瑞祥指定之帳戶（遠東
    商銀臺北松山分行第00000000000000號活期儲蓄存款帳戶），因
    而詐得二十五萬元得手。甲○○則於遠東商銀撥款後，以向朱瑞祥借貸之方式，
    取得其中五萬元。嗣因朱瑞祥繳款至八十八年八月二十四日止，即拒付貸款本息
    ，經遠東商銀調查朱瑞祥及甲○○八十七年各類所得資料歸戶清單，發現並無渠
    等在俞霖公司及好格公司之所得資料後，始悉前情。
二、案經遠東商銀委由代理人陳文祥訴由臺灣臺北地方法院檢察署檢察官偵查起訴。
    理  由
一、右揭事實，業據被告甲○○供承不諱，核與告訴人遠東商銀代理人陳文祥指訴之
    情節相符，並據證人即經辦人員乙○○證述綦詳，復有被告等辦理貸款時所提供
    之被告及朱瑞祥身分證影本、俞霖公司扣繳憑單、薪資單、在職證明，及遠東商
    銀自然人貸款續借申請書暨徵信調查表、消費者小額貸款契約書，暨本票、授信
    動用申請書、八十七年度各類所得資料歸戶清單等件附卷可稽。又前開俞霖公司
    扣繳憑單、薪資單及在職證明等，均非有製作權人所製作，係屬偽造，亦據證人
    即俞霖公司趙美惠結證在卷。至於被告雖另辯稱證人乙○○於辦理貸款時即已知
    情，並於事前要求被告背誦相關任職資料，且對被告表示如此辦理不會有事云云
    ，然此業據證人乙○○否認在卷。核本件貸款之授信、查證、對保經辦人員俱為
    證人乙○○，有右揭遠東商銀自然人貸款續借申請書暨徵信調查表、消費者小額
    貸款契約書各一件之記載可憑，其中自然人貸款續借申請書暨徵信調查表背面，
    關於連帶保證人即本件被告之資料，亦係由證人乙○○所填載，業據證人乙○○
    指證明確（見本院九十二年五月二十二日筆錄）；故乙○○若有意與被告等共謀
    不法貸款，自可逕依各該偽造資料填載辦理，殆無再於事前與被告見面，直接要
    求被告背誦相關資料供作對保使用之必要；況被告於偵查中係稱「（為何填載服
    務單位為『好格通訊股份有限公司』？）那是當時幫我們辦信用貸款的一位許小
    姐，告訴我們，如果銀行要填資料就填他告訴我們的一些資料，其中服務單位就
    是填寫好格通訊（股）公司」、「我有問過許小姐，這樣算不算偽造文書，他說
    不算，只要有還錢就不算，並且說只要按月繳半年就沒事」云云（見九十一年度
    調偵緝字第八八號偵查卷第十九頁），並未提及遠東商銀之經辦人員涉入其中，
    嗣於本院審理時竟稱「我真的有見過他（指乙○○）二次面，一次是在咖啡廳，
    一次是在銀行。我確實因為這樣才一直記得他的名字」云云（見本院九十二年五
    月二十二日筆錄），所述顯有未合，因認被告辯稱係與證人乙○○合謀云云，尚
    難採信；至於被告所辯「許小姐」其人，既無年籍資料可供傳訊，亦查無證據證
    明其參與前開行為，因認被告該部分所辯，亦不足採。本件事證明確，被告犯行
    洵堪認定。
二、核被告所為係犯刑法第二百十六條、第二百十條、第二百十二條之行使偽造私文
    書、行使偽造特種文書罪及同法第三百三十九條第一項之詐欺取財罪。其偽造俞
    霖公司、趙美惠之印章、印文，為偽造如附表所示各該私文書之階段、部分行為
    ；偽造各該私文書之低度行為則為行使之高度行為所吸收，均不另論罪。又被告
    與朱瑞祥間互有犯意聯絡與行為分擔，均為共同正犯。渠等以一行使行為，同時
    行使各該偽造私文書及特種文書，係以一行為觸犯數罪名，應從一重之行使偽造
    私文書罪處斷；所犯行使偽造私文書及詐欺取財二罪間，則具有方法結果之牽連
    犯裁判上一罪關係，應從一重之行使偽造私文書罪處斷。公訴人漏未論以刑法第
    二百十六條、第二百十條、第二百十二條之罪（詳如後述），容有未洽，併此敘
    明。爰審酌被告因需款孔急，為向朱瑞祥借得款項週轉，一時失慮而犯本件之罪
    ，其擔任連帶保證人，向遠東商銀詐得之貸款總額雖為二十五萬元，惟實際僅向
    朱瑞祥取得借款五萬元，獲利非鉅，至於犯後雖供承以不實資料，申辦貸款手續
    ，並承諾分期攤還遠東商銀經保險理賠後之帳面應收款項（本金部分為五萬四千
    一百七十九元），然仍諉稱係受銀行人員指示，並非詐欺承辦人員之犯後態度等
    一切情狀，量處如主文第一項所示之刑，並諭知易科罰金之折算標準。附表所示
    各該文書雖屬偽造，然經提出向遠東商銀辦理貸款而非被告及其共犯所有，故不
    予宣告沒收；惟其上關於俞霖公司及趙美惠之印文均屬偽造，其印章部分雖未經
    扣案，然無證據證明業已滅失，均依刑法第二百十九條之規定，宣告沒收。
三、本件被告行為後，刑法第四十一條業於九十年一月四日修正，同年月十日公布施
    行，將得易科罰金之範圍，由原定最重本刑為三年以下有期徒刑以下之罪，擴大
    為最重本刑為五年以下有期徒刑以下之罪，本件依同法第二條第一項前段規定，
    自應適用修正後之刑法第四十一條第一項規定，諭知易科罰金之折算標準，併此
    敘明。
四、被告偽造如附表所示各該文書，用以辦理貸款之行使偽造私文書犯行，雖未經檢
    察官起訴，然與起訴之詐欺取財犯行，具有牽連犯之裁判上一罪關係，是為起訴
    效力所及，並經本院告知其所犯法條，自得併予審理，附此敘明。
據上論斷，應依刑事訴訟法第二百九十九條第一項前段，刑法第二條第一項前段、第
二十八條、第二百十六條、第二百十條、第二百十二條、第三百三十九條第一項、第
五十五條、第四十一條第一項前段、第二百十九條，罰金罰鍰提高標準條例第一條前
段、第二條，判決如主文。
本案經檢察官羅月君到庭執行職務
中      華      民      國     九 十 二     年     六     月     五     日
                                      臺灣臺北地方法院刑事第五庭
                                          法  官  劉方慈
右正本證明與原本無異。
如不服本判決，應於判決送達後十日內，向本院提出上訴狀。
                                          書記官  殷玉芬
中      華      民      國     九 十 二     年     六     月     九     日
中華民國刑法第二百一十條
 (偽造變造私文書罪)
偽造、變造私文書，足以生損害於公眾或他人者，處五年以下有期徒刑。
中華民國刑法第二百一十六條
 (行使偽造變造或登載不實之文書罪)
行使第二百十條至第二百十五條之文書者，依偽造、變造文書或登載不實事項或使登
載不實事項之規定處斷。
附表：
┌──┬──────────────┬─────────┬───────┐
│編號│      文  書  名  稱        │  沒收物品及數量  │   備    註   │
├──┼──────────────┼─────────┼───────┤
│ 一 │俞霖公司八十七年十一月十七日│俞霖公司印文一枚  │偽造之特種文書│
│    │在職證明                    │趙美惠印文一枚    │              │
├──┼──────────────┼─────────┼───────┤
│ 二 │俞霖公司八十六年度各類所得扣│俞霖公司印文一枚  │偽造之私文書  │
│    │繳暨免扣繳憑單              │趙美惠印文一枚    │              │
├──┼──────────────┼─────────┼───────┤
│ 三 │俞霖公司八十七年八月、九月、│俞霖公司印文各一枚│同右          │
│    │十月員工薪資清單（各一件）  │（共三枚）        │              │
└──┴──────────────┴─────────┴───────┘


司法院資訊處製作；財團法人民間司法改革基金會備份。
